【裁判字號】    95,易,531
【裁判日期】    951003
【裁判案由】    竊盜
【裁判全文】
臺灣臺中地方法院刑事判決               95年度易字第531號
公  訴  人  臺灣臺中地方法院檢察署檢察官
被      告  丁○○
輔  佐  人  戊○○
上列被告因竊盜案件，經檢察官提起公訴（95年度偵字第2395號
）及函送併辦（95年度偵字第531號），本院判決如下：
    主    文
丁○○共同連續犯竊盜罪，處有期徒刑陸月，如易科罰金，以銀
元參佰元即新臺幣玖佰元折算壹日。
    犯罪事實
一、丁○○因中度智能障礙引起之生活適應障礙，以至於依其辨
    識而行為之能力顯著減低，竟與乙○○（另案判決確定）共
    同基於意圖為自己不法所有之概括犯意，連續於民國（下同
    ）95年1 月16日12時許，在台中縣神岡鄉○○路50巷22號前
    ，見韻光機械工業股份有限公司所有陳金瑤所使用之牌照號
    碼PI - 0213號自小貨車玻璃車窗未關，且鑰匙插在電門未
    拔，遂由乙○○竊取該車得手，丁○○則在旁把風。復於95
    年1 月19日至同年月24日，利用上開竊得之自小貨車竊取鍵
    祥資訊工程股份有限公司（下稱鍵祥公司）之電纜線等物得
    手（竊盜之時、地、被害人及所得財物均詳如附表所示），
    得手後即至廖秋香所經營位於台中縣沙鹿鎮○○路與信義路
    口之偉德資源回收場變賣，或至陳來春所經營位於台中縣神
    岡鄉○○路450 號旁之創信資源回收場變賣，得款即朋分花
    用完畢。嗣於95年1 月25日11時許，乙○○駕駛上開自小貨
    車搭載丁○○，行經潭子鄉○○路○ 段與南門街口時為警查
    獲，而獲悉上情。
二、案經臺中縣警察局豐原分局報請臺灣臺中地方法院檢察署檢
    察官偵查起訴及函送併辦。
    理    由
一、按現行刑事訴訟法為保障被告之反對詰問權，排除具有虛偽
    危險性之傳聞證據，以求實體真實之發見，於該法第159 條
    第1 項明定被告以外之人於審判外之言詞或書面陳述，除法
    律有規定者外，不得作為證據。又被告以外之人於審判外之
    陳述，雖不符前4條之規定（即刑事訴訟法第159條之1至159
    條之4 ），而經當事人於審判程序同意作為證據，法院審酌
    該言詞陳述或書面陳述作成時之情況，認為適當者，亦得為
    證據；當事人、代理人或辯護人於法院調查證據時，知有第
    159條第1項不得為證據之情形，而未於言詞辯論終結前聲明
    異議者，視為有前項之同意，刑事訴訟法第159條之5定有明
    文。本件檢察官、被告並未就被告以外之人於審判外之陳述
    有所爭執，且迄於言詞辯論終結前，均未主張有刑事訴訟法
    第159條第1項不得為證據之情形，是應認已同意作為證據，
    且經本院審酌後，認無不適當之情形，應認均有證據能力，
    合先敘明。
二、訊據被告丁○○固坦承與乙○○共同竊取附表編號6、7被害
    人辛○○之電纜線及癸○○之鐵捲門柱4 支之犯行不諱，惟
    矢口否認有何竊取自小客車及附表編號1- 5之犯行，辯稱：
    伊雖知悉未經他人同意而拿取他人之物，是偷竊行為，但伊
    並未與乙○○一同去偷車，乙○○開車載伊至附表編號1- 5
    所示之地點，說東西是他朋友的，叫伊下去搬，伊才去搬云
    云，輔佐人則以：被告受禁治產宣告，作案時沒有辨別能力
    ，不知那是偷竊行為云云置辯。經查：
  (一)上開犯罪事實業據被害人陳金瑤、鍵祥公司之楊雲衡、甲○○、丙○○、庚○○、壬○○、辛○○、癸○○指述甚詳，
    並據證人廖秋香、林來春證述明確，復有車牌遺失電腦輸入
    單、車輛竊盜詳細資料、認領保管單、照片、偉德資源回收
    場之收據（估價單）等在卷可稽。
  (二)證人乙○○到庭結證稱：伊與被告共乘機車，經過PI- 0213
    號自小貨車旁，伊發現車窗沒關上，就叫被告停車，見鑰匙
    沒拔，就發動竊走，當時被告在旁等伊，95年1月19日下午3
    時左右，伊開竊得之自小貨車，與被告一同搬電纜線到車上
    ，再去豐原大雅的回收場賣，併辦意旨附表所列之6 件（即
    本件附表編號7 除外），都是被告主動向警方說出，警方借
    提伊出去，伊才承認，都是伊與被告一起去偷的，是被告騙
    伊鐵條、鐵線是其朋友的，不是伊騙被告，伊已判決確定，
    無須隱瞞事實等語（見本院卷第55- 57頁）。又證人乙○○
    因竊盜案件（含與被告共犯之本案），業經臺灣高等法院臺
    中分院以95年度上易字第316號，於95年4月26日判處有期徒
    刑1年10月確定在案，有該判決書在卷可按（見本院卷第47-
    50頁）。再者，被告於95年1 月25日為警查獲時，向警員供
    稱證人乙○○駕駛PI- 0213自小貨車，載其四處遊蕩，尋找
    行竊之地點，犯案地點大都在台中縣神岡鄉，同年月19日行
    竊2家公司之鋁合金1批，20日至潭子鄉龍興山莊行竊1 家公
    司之鋁合金1 批，21日行竊神岡鄉3家公司之鋁合金1批，22
    日行竊2家公司之鋁合金1批，23日行竊2家公司之鋁合金1批
    ，24日行竊2 處，警方根據被告之供述，至臺灣臺中看守所
    借提證人乙○○追查上開竊盜案件，由證人乙○○帶同警方
    人員前往附表編號6 以外所示與被告共同行竊之地點查證，
    並坦承竊盜犯行等情，有被告及證人乙○○之警詢筆錄在卷
    可參（見警卷569號第5-7頁、警卷840號第4-7頁），且被告
    之警詢供述，亦與證人乙○○上開證述情節大致相符。參以
    被告於證人乙○○竊取PI- 0213自小貨車時，在旁把風一節
    ，亦據被告於偵查初訊時坦承不諱，是證人乙○○上開證言
    ，應可採信。
  (三)被告於71年因中度智障領有殘障手冊，經本院於92年3月6日
    裁定宣告為禁治產人，且本院92年禁字第3號民事裁定影本
    在卷可憑，且本院囑託中國醫藥大學附設醫院就被告行為時
    之精神狀態鑑定，該院綜合被告之個人史、生活史、疾病史
    、目前身體狀況、精神狀態檢查及心理測驗結果，認被告過
    去及目前精神狀態有明顯因中度智能障礙引起之生活適應障
    礙，認被告有精神耗弱之證據即因精神障礙以至於依其辨識
    而行為之能力顯著減低等情，有該院95年7月4日院精字第09
    50702379號函附之精神鑑定報告書及95年8月9日院精字第09
    50802838號函在卷足按。
  (四)綜上所述，被告雖係中度智障，因精神障礙以至於依其辨識
    而行為之能力顯著減低，惟被告犯案後在警局仍能清楚供述
    行竊經過，並了解竊盜之意義，已如前述，顯見其於行為時
    ，尚有辨識能力，上開所為之辯解，顯不足採信，本件事證
    明確，被告犯行堪以認定。
三、核被告所為，係犯刑法第320條第1項竊盜罪。被告與乙○○
    就上開犯行，有犯意之聯絡及行為之分擔，為共同正犯。按
    被告行為後，刑法施行法增訂第1條之1，將罰金單位改為新
    臺幣，並將刑法分則未經修正而條文定有罰金者，其罰金數
    額提高為30倍，惟因原本法條文罰金之單位為銀元，與新臺
    幣折算比例為3比1，復因罰金罰鍰提高標準條例第1 條之適
    用，罰金數額業已提高10倍，因而實際上所得科處罰金之總
    數，固未提高，惟刑法第33條第5 款業經修正，罰金最低額
    由銀元1元以上，修正為新臺幣1千元以上，以百元計算之，
    因之刑法分則條文中有罰金刑者，其罰金之最低額業經修正
    為新臺幣1 千元以上，是修正後之規定並非較有利於行為人
    ，依刑法第2條第1項前段規定，應適用行為時法。按被告行
    為後，刑法第56條之規定，業於94年1月7日修正，並於95年
    7月1日施行，新法業已刪除連續犯之規定，此雖非犯罪構成
    要件之變更，但顯已影響行為人刑罰之法律效果，自屬法律
    有變更，修正後之規定並未較有利於行為人，依新法第2 條
    第1 項前段規定，應適用行為時法即修正前刑法論以連續犯
    。被告先後多次犯行，時間緊接，犯罪構成要件相同，顯係
    基於概括犯意反覆為之，為連續犯，應依修正前刑法第56條
    規定論以一罪，並加重其刑。公訴人就被告如附表編號1- 5
    及7 所示之犯行，雖未起訴，惟此與上開起訴經本院判處有
    罪部分，有裁判上一罪之連續犯關係，為起訴效力所及，並
    經函送併辦，本院自應併予審理。又被告行為時，因精神障
    礙致依其辨識而行為之能力，顯著減低，應依刑法第19條第
    2 項之規定減輕其刑，並先加後減之。刑法第19條第1、2項
    亦同時修正公布，修正前規定：「心神喪失人之行為，不罰
    。精神耗弱人之行為，得減輕其刑」，修正後則規定：「行
    為時因精神障礙或其他心智缺陷，致不能辨識其行為違法或
    欠缺依其辨識而行為之能力者，不罰。行為時因前項之原因
    ，致其辨識行為違法或依其辨識而行為之能力，顯著減低者
    ，得減輕其刑。」，是對於行為人責任能力之判斷標準，修
    正前後規定之實質內涵相同，應依修正後之規定認定被告行
    為時之精神狀態，附此敘明。又被告行為後，刑法第41條第
    1項前段規定亦同時修正公布，原規定：「犯最重本刑為5年
    以下有期徒刑以下之刑之罪，而受6 個月以下有期徒刑或拘
    役之宣告，因身體、教育、職業、家庭之關係或其他正當事
    由，執行顯有困難者，得以1元以上3元以下折算1 日，易科
    罰金」。而行為時之易科罰金折算標準，修正前罰金罰鍰提
    高標準條例第2 條前段（現已刪除）規定，就其原定數額提
    高為100倍折算1日，則行為時之易科罰金折算標準，應以銀
    元300元折算1 日，經折算為新臺幣後，應以新臺幣900元折
    算為1日。惟修正後則規定：「犯最重本刑為5年以下有期徒
    刑以下之刑之罪，而受6 個月以下有期徒刑或拘役之宣告者
    ，得以新臺幣1千元、2千元或3千元折算1日，易科罰金」，
    是修正後之規定，並非較有利於行為人，應依刑法第2條第1
    項前段，適用修正前刑法第41條第1 項前段規定，定其折算
    標準。爰審酌被告不思以正途賺取錢財，犯罪之手段、次數
    、所生危害及犯後坦承部分犯行等一切情狀，量處如主文所
    示之刑，並諭知易科罰金之折算標準。
四、依刑事訴訟法第299條第1項前段，刑法第2條第1項、第28條
    、第320條第1項、第19條第2項、修正前第56條、第41條第1
    項前段，罰金罰鍰提高標準條例第1 條前段、修正前罰金罰
    鍰提高標準條例第2條，判決如主文。
本案經檢察官己○○到庭執行職務
中    華    民    國    95    年    10    月    3     日
                  刑事第二庭  審判長法  官  林清鈞
                                    法  官  郭書豪
                                    法  官  林慧英
上正本證明與原本無異。
如不服本判決，應於送達後10日內向本院提出上訴狀（須附繕本
），上訴於臺灣高等法院臺中分院。
                                    書記官  廖碩薇
中    華    民    國    95    年    10    月    3     日
附表：
┌──┬─────┬─────────┬────┬────┬─────┐
│編號│時     間 │地              點│被害人  │所得財物│備      註│
├──┼─────┼─────────┼────┼────┼─────┤
│ 1  │95.01.19  │台中縣大雅鄉○○路│鍵祥公司│電纜線約│售予偉德資│
│    │15時許    │193-8號旁         │        │59公斤  │源回收場  │
│    │          │                  │        │        │          │
├──┼─────┼─────────┼────┼────┼─────┤
│ 2  │95.01.20  │台中縣豐原市○○路│甲○○  │建築用鐵│售予偉德資│
│    │15時許    │181巷13號旁       │        │20-30公 │源回收場  │
│    │          │                  │        │斤      │          │
├──┼─────┼─────────┼────┼────┼─────┤
│ 3  │95.01.21  │台中縣潭子鄉○○路│丙○○  │銅線及鐵│售予創信資│
│    │16時許    │2段142號旁        │        │線      │源回收場  │
│    │          │                  │        │        │          │
│    │          │                  │        │        │          │
├──┼─────┼─────────┼────┼────┼─────┤
│ 4  │95.01.22  │台中縣潭子鄉龍興山│庚○○  │鋁門窗40│售予偉德資│
│    │14時許    │莊127-8號旁空地   │        │片      │源回收場  │
│    │          │                  │        │        │          │
│    │          │                  │        │        │          │
├──┼─────┼─────────┼────┼────┼─────┤
│ 5  │95.01.23  │台中縣潭子鄉○○路│壬○○  │鐵條8把 │售予創信回│
│    │20時許    │2段109號前        │        │        │收場      │
│    │          │                  │        │        │          │
├──┼─────┼─────────┼────┼────┼─────┤
│ 6  │95.01.24  │台中縣神岡鄉○○路│辛○○  │電纜線2 │售予偉德資│
│    │15時許    │118巷5號四合院騎樓│        │捲（重約│源回收場  │
│    │          │                  │        │146公斤 │          │
│    │          │                  │        │）      │          │
├──┼─────┼─────────┼────┼────┼─────┤
│ 7  │95.01.24  │台中縣神岡鄉三民南│癸○○  │鐵捲門柱│售予創信資│
│    │20時許    │路200號旁         │        │4支     │源回收場  │
│    │          │                  │        │        │          │
└──┴─────┴─────────┴────┴────┴─────┘
附錄論罪科刑法條
刑法第320條
意圖為自己或第三人不法之所有，而竊取他人之動產者，為竊盜
罪，處5年以下有期徒刑、拘役或5百元以下罰金。
意圖為自己或第三人不法之利益，而竊佔他人之不動產者，依前
項之規定處斷。
前二項之未遂犯罰之。


司法院資訊處製作；財團法人民間司法改革基金會備份。
